臺灣屏東地方法院刑事判決　　　　　　　　　　　　　九十一年度訴字第一二三號
　　公　訴　人　臺灣屏東地方法院檢察署檢察官
　　被　　　告　甲○○
右被告因偽造文書等案件，經檢察官提起公訴（九十年度偵字第六九六二號），本院
判決如左：
     主  文
甲○○行使變造之駕駛執照，足以生損害於公眾及他人，累犯，處有期徒刑肆月。扣
案變造之乙○○駕駛執照上甲○○照片壹張，沒收。又未經許可，持有可發射子彈具
有殺傷力之改造手槍，累犯，處有期徒刑壹年貳月，併科罰金新臺幣拾萬元，罰金如
易服勞役，以參佰元即新臺幣玖佰元折算壹日。扣案如附表編號一、二、三所示之物
，沒收。又未經許可，製造子彈，累犯，處有期徒刑壹年貳月，併科罰金新壹幣伍萬
元，罰金如易服勞役，以參佰元即新臺幣玖佰元折算壹日，扣案如附表編號四、五、
六所示之物，沒收。又未經許可，寄藏子彈，累犯，處有期徒刑陸月，併科罰金新臺
幣參萬元，罰金如易服勞役，以參佰元即新臺幣玖佰元折算壹日，扣案如附表編號七
所示之物，沒收。應執行有期徒刑貳年陸月，併科罰金新臺幣拾伍萬元，罰金如易服
勞役，以參佰元即新臺幣玖佰元折算壹日。扣案變造之乙○○駕駛執照上甲○○照片
壹張、扣案如附表所示之物，均沒收。
     事  實
一、甲○○於民國八十五年間，曾因違反麻醉藥品管理條例案件，經臺灣高等法院高
    雄分院判處有期徒刑三月確定後，甫於八十五年九月二十六日，以易科罰金執行
    完畢。詎仍不知戒除毒癮，又因施用毒品案件，而遭通緝，逃亡期間，甲○○為
    求脫免逮捕，竟透過友人張添運 (另由檢察官偵查中)之介紹，於八十九年八月
    某日，以新台幣二萬元之代價，提供自己之照片交予姓名、年籍皆不詳之人，以
    共同偽造文書之犯意聯絡，由該姓名、年籍皆不詳之人將甲○○之照片，換貼於
    「乙○○」駕駛執照上，而變造之，足以生損害於乙○○及監理機關管理對於駕
    駛執照管理之正確性。嗣甲○○又於九十年七月間，在高雄市六和夜市內，購得
    具有殺傷力之仿貝瑞塔廠半自動手槍製造，換裝土造金屬槍管改造而成之金屬玩
    具手槍一支、已填入直徑六．四㎜之具殺傷力改造子彈若干顆、火藥一瓶、含有
    底火之金屬彈殼若干顆、直徑六㎜鋼珠一包後，即無故持有之，並於高雄縣大寮
    鄉○○村○○路一一六巷三十五號藏身處所內，基於製造之意思，以自有之鐵鎚
    （未扣案）、老虎鉗及挫刀等物，將購入之金屬彈殼塞入直徑六㎜之鋼珠，加工
    製成具殺傷力之子彈若干顆（因甲○○自承曾經試射過數顆，故實際改造以及上
    開購入之改造子彈數量不明）。旋又再行起意，於九十年九月間，受友人綽號「
    清文」之託，代為保管二顆具有殺傷力之制式九㎜半自動手槍子彈而寄藏之。嗣
    於九十年十月八日十五時許，為警在上址查獲，並扣得前揭改造手槍一支、玩具
    槍用之金屬彈殼加裝直徑六㎜鋼珠組合成之子彈十七顆、玩具槍用之金屬彈殼加
    裝直徑六點四㎜金屬彈頭組合成之子彈二十三顆、制式半自動子彈二顆、火藥及
    改造工具一批。甲○○為警逮捕後，即對員警行使上開變造之駕照，企圖曚混，
    但終為員警發現。
二、案經高雄市政府警察局楠梓分局報告台灣高雄地方法院檢察署呈請台灣高等法院
    高雄分院檢察署核轉臺灣屏東地方法院檢察署檢察官偵查起訴。
     理  由
一、訊據被告甲○○對於右揭犯罪事實，皆已坦承不諱，變造駕駛執照部分之犯行，
    並經被害人乙○○指訴綦詳，此外，復有照片多幀、扣案之乙○○駕照一紙、改
    造手槍、改造子彈、火藥、及用以改造之挫刀、老虎鉗等工具，足資參佐，上開
    扣案之槍彈等物，經送鑑驗，認：(1)改造手槍一支，係仿BERETTA廠半自動手槍
    製造之金屬玩具手槍換裝土造金屬槍管改造而成，機械性能良好，可擊發適用子
    彈，具殺傷力；(2)改造子彈十六顆，係玩具槍用之金屬彈殼加裝直徑六㎜鋼珠組
    合而成，採樣五顆試射，均可擊發，具殺傷力；(3)改造子彈二十三顆，係玩具槍
    用之金屬彈殼加裝直徑六點四㎜金屬彈頭組合而成，採樣試射八顆，三顆可擊發
    ，具殺傷力，五顆無法擊發，不具殺傷力；(4)子彈二顆，係口徑九㎜制式半自動
    手槍子彈，具殺傷力；(5)改造子彈一顆，係由玩具槍用金屬彈殼加裝直徑六㎜之
    鋼珠組合而成，經實際試射，可擊發，認具殺傷力。另扣案之火藥經送鑑驗，認
    有雙基發射火藥及煙火類火藥。分別有內政部警政署刑事警察局刑鑑字第二○五
    三四五號、刑鑑字第２０５７０５號鑑驗通知書在卷可稽，事證明確，被告犯行
    洵堪認定。
二、核被告所為，係行使變造乙○○駕駛執照之行為，係犯刑法第二百十六條、第二
    百十二條之行使變造特種文書罪。被告購入改造手槍、子彈及火藥，並持有之行
    為，係犯槍砲彈藥刀械管制條例第十一條第四項、第十二條第四項、第十三條第
    四項之罪。被告改造子彈之行為，係犯同條例第十二條第一項之罪。被告受「清
    文」之託，寄藏子彈之行為，係犯同條例第十二條第四項之罪。被告變造乙○○
    駕照後，復持以行使，其偽造之低度行為，為行使之高度行為所吸收，不另論罪
    。被告以一持有行為，同時持有改造手槍、子彈及火藥，觸犯構成要件不相同之
    罪名，為想像競合犯，應從一重之未經許可持有可發射子彈具有殺傷力之各式槍
    彈罪。被告所犯上開四罪間，犯意各別，行為不同，應分論併罰。被告前因違麻
    醉藥品管理條例案件，經臺灣高等法院高雄分院判處有期徒刑三月，於八十五年
    九月二十六日執行完畢，有卷附被告全國前案紀錄表可按，其受有期徒刑之執行
    完畢後，五年內，再犯有期徒刑以上刑之罪，為累犯，依法加重其刑。爰審酌被
    告雖持有為數不少之槍彈，並改造子彈，然並未持之犯案，且犯後尚能坦認犯行
    ，及其行使變造之駕駛執照所造成之損害等一切情狀，分別量處如主文所示之刑
    ，並定其應執行刑，罰金刑部分並諭知易科罰金之折算標準。扣案之變造乙○○
    駕駛執照上甲○○照片一張、挫刀十五支、老虎鉗含磨石一組，為被告所有供犯
    罪所用之物，另改造手槍一支 (槍枝管制編號0000000000)、改造玩
    具槍用金屬彈殼加裝直徑六點四㎜金屬彈頭組合而成之子彈十五顆 (八顆因採樣
    試射已滅失)、改造玩具槍用子彈加裝直徑六㎜鋼珠組合而成之子彈十一顆 (六
    顆因採樣試射已滅失)、火藥一罐、，口徑九㎜制式半自動手槍子彈二顆，為違
    禁物，均宣告沒收。
三、末按保安處分係對受處分人將來之危險性所為拘束其身體、自由等之處置，以達
    教化與治療之目的，為刑罰之補充制度，本諸法治國家保障人權之原理及刑法之
    保護作用，其法律規定之內容，應受比例原則之規範，使保安處分之宣告，與行
    為人所為行為之嚴重性、行為人所表現之危險性，及對於行為人未來行為之期待
    性相當。槍砲彈藥刀械管制條例第十九條第一項規定：「犯第七條、第八條、第
    十條、第十一條、第十二條第一項至第三項、第十三條第一項至第三項之罪，經
    判處有期徒刑者，應於刑之執行完畢或赦免後，令入勞動場所，強制工作，其期
    間為三年。」此項規定不問對行為人有無預防矯治其社會危險性之必要，一律宣
    付強制工作三年之部分，限制其中不具社會危險性之受處分人之身體、自由部分
    ，其所採措施與所欲達成預防矯治之目的及所需程度，不合憲法第二十三條所定
    之比例原則，大法官會議釋字第四百七十一號著有解釋在案。故犯該條例第十九
    條第一項所列舉之罪，應依個案情節斟酌有無宣告之必要。本件被告雖持有改造
    槍彈，及改造子彈，然並無持之犯案，犯罪情節及所表現之危險性均尚非十分嚴
    重，且被告亦無其他違反槍砲彈藥刀械管制條例之前科，是亦無預防矯治之必要
    ，自無庸為強制工作之諭知，附此敘明。
據上論斷，應依刑事訴訟法第二百九十九條第一項、槍砲彈藥刀械管制條例第十一條
第四項、第十二條第四項、第十三條第四項、刑法第十一條、第二百十六條、第二百
十二條、第五十五條、第四十七條、第五十一條第五款、第七款、第四十二條第二項
、第三十八條第一項第一款、第二款、現行法規所定貨幣單位折算新臺幣條例第二條
，判決如主文。
本案經檢察官林津鋒到庭執行職務
中      華      民      國     九十一     年      三      月    十二    日
                                      臺灣屏東地方法院刑事第二庭
                                          法  官  包梅真
右正本證明與原本無異。
如不服本判決應於收受本判決送達後十日內向本院提出上訴書狀，其未敘述上訴理由
者，並得於提起上訴後十日內向本院補提理由書狀（均須按他造當事人之人數附繕本
 ）「切勿逕送上級法院」
                                          書記官  蔡進吉
中      華      民      國     九十一     年      三      月    十三    日
附表
┌──┬───────────────────┬────────────┐
│編號│ 種      類                           │  數     量
├──┼───────────────────┼─────────────
│一、│ 改造手槍 (槍枝管制編號               │  一支
│    │ 0000000000)                │
├──┼───────────────────┼─────────────
│二、│ 改造子彈 (玩具槍用金屬彈殼加裝       │  十五顆
│    │ 直徑六點四㎜金屬彈頭組合而成)        │
├──┼───────────────────┼─────────────
│三、│ 火藥                                 │  一罐
├──┼───────────────────┼─────────────
│四、│ 改造子彈 (玩具槍用子彈加裝直徑       │  十一顆
│    │ 六㎜鋼珠組合而成)                    │
├──┼───────────────────┼─────────────
│五、│ 挫刀                                 │  十五支
├──┼───────────────────┼─────────────
│六、│ 老虎鉗含磨石                         │  一組
├──┼───────────────────┼─────────────
│七、│ 口徑九㎜制式半自動手槍子彈           │  二顆
└──┴───────────────────┴─────────────
附錄法條
槍砲彈藥刀械管制條例第十一條第一項、第四項
未經許可，製造、販賣或運輸第四條第一項第一款所稱其他可發射金屬或子彈具有殺
傷力之各式槍砲者，處五年以上有期徒刑，併科新臺幣一千萬元以下罰金。
未經許可，持有、寄藏或意圖販賣而陳列第一項所列槍砲者，處一年以上七年以下有
期徒刑，併科新臺幣七百萬元以下罰金。
槍砲彈藥刀械管制條例第十二條第一項、第四項
未經許可，製造、販賣或運輸子彈者，處一年以上七年以下有期徒刑，併科新台幣五
百萬元以下罰金。
未經許可，持有、寄藏或意圖販賣而陳列子彈者，處五年以下有期徒刑，併科新台幣
三百萬元以下罰金。
槍砲彈藥刀械管制條例第十三條第一項、第四項
未經許可，製造、販賣或運輸槍砲、彈藥之主要組成零件者，處三年以上十年以下有
期徒刑，併科新台幣七百萬元以下罰金。
未經許可，持有、寄藏或意圖販賣而陳列第一項所列零件者，處六月以上五年以下有
期徒刑，併科新台幣三百萬元以下罰金。
刑法第二百十六條
行使第二百十條至第二百十五條之文書者，依偽造、變造文書或登載不實事項或使登
載不實事項之規定處斷。
刑法第二百十二條
偽造、變造護照、旅券、免許證、特許證及關於品行、能力服務或其他相類之證書、
介紹書，足以生損害於公眾或他人者，處一年以下有期徒刑、拘役或三百元以下罰金
。
